臺灣高等法院刑事裁定
111年度聲再字第251號
聲  請  人  周黃光美（原名周黃泥） 




上列再審聲請人即受判決人因詐欺等案件，對於本院107年度上
訴字第1544號，中華民國107年11月7日第二審確定判決，聲請再
審，本院裁定如下：
    主  文
再審之聲請駁回。 
    理  由
一、再審聲請人即受判決人周黃光美聲請再審意旨略以：㈠本件
    「海威九九」（HIWAY 99，原確定判決記載為「海葳九九」
    ，下同）投資計畫確實存在，並經聲請人於偵審程序提出：
    「海威九九」公司資料（證件1）及臺灣高雄地方檢察署105
    年度偵續字第35、36號不起訴處分書（聲請書記載為證件2
    ）為證。又聲請人再三聲請傳訊北部總線頭駱玫秀、楊惠雯
    母女及葉易謙（證件3），亦可證明聲請人和徐陳秀月、游
    鎮福等均未有加重詐欺取財犯行，且告訴人吳萬成、楊麗春
    等分文未出，並非刑事訴訟法上之被害人，而與刑法第339
    條第1項第2款要件不符。以上均為新事實及新證據。㈡聲請
    人與駱玫秀、楊惠雯等人同因「海威九九」案件涉訟，且同
    一公司、情節相同，僅有南北兩地告訴人及管轄法院之不同
    ，然「海威九九」系出同源且南北連線，程序上及法理上均
    為同一案件，尤其臺灣高雄地方檢察署104、105年之不起訴
    處分在前，聲請人則為108年被告，前案確定對於後案判決
    當然具有拘束力。㈢告訴人吳萬成係為聲請人所介紹參加「
    海威九九」行列，其雖另介紹告訴人楊麗春、游月女、游百
    城、李阿免等參加，然均由楊麗春開出面額新臺幣536,200
    元之空頭支票施展詐術，向共同被告陳秀月調款，並由聲請
    人在該支票背書（證件4），而其等下線實際上均未付分文
    。且聲請人自始如有加重詐欺之犯意，當不可能自費參加，
    及另為吳萬成、楊麗春等16名代墊鉅款，何況聲請人同為被
    害人，亦非「海威九九」公司之負責人或職員，如何發放利
    潤給投資人無權過問，尤其中外投資項目本有風險，乃告訴
    人等周知，聲請人等自不致施展詐術，使陷於錯誤甚明，故
    不應對聲請人論罪，請准再審等語。
二、按經法院認無再審理由而以裁定駁回後，不得更以同一原因
    聲請再審；法院認為聲請再審之程序違背規定者，應以裁定
    駁回之，刑事訴訟法第434條第3項、第433條定有明文。該
    「同一原因」聲請再審之禁止，係指「同一事實原因」之謂
    ，自應就重行聲請再審之事由暨所提證據（含證據方法及證
    據資料），與前經實體裁定駁回之聲請是否一致加以判斷，
    實質相同之事由與證據，不因聲請意旨陳以不同之說詞或論
    點，即謂並非同一事實原因。　　
三、經查：聲請意旨固以「海威九九」公司資料、臺灣高雄地方
    檢察署105年度偵續字第35、36號不起訴處分（聲請書記載
    為「證件2」，所附為同案再議發回前之臺灣高雄地方檢察
    署104年度偵字第26565號、第26566號不起訴處分書）及聲
    請人支票背書為新事實、新證據，主張該不起訴處分書認定
    海威投資計畫確實存在，且聲請人如有詐欺之意，不會在支
    票背書為由，聲請再審，並聲請傳訊總線頭駱玫秀、楊惠雯
    母女、總組召集人葉易謙。惟前開「新事實、新證據」及票
    據背書、臺灣高雄地方檢察署不起訴處分書等事由，均據聲
    請人聲請再審在先，並經本院以：原確定判決業已說明聲請
    人明知事實上並不存在「海葳九九」之投資計畫，仍基於加
    重詐欺取財之犯意聯絡，參與向被害人說明投資內容、可得
    利潤，並收取投資金額等詐欺取財核心行為，符合詐欺取財
    罪之構成要件，相關票據之收取經手及聲請人背書行為，並
    不影響犯罪事實之認定；另案告訴人林芯妤等人指訴駱玫秀
    、楊惠雯涉犯高雄地區「海葳九九」詐欺案件，雖經檢察官
    為不起訴處分確定，然與聲請人是否成立詐欺取財犯行並不
    相涉；聲請人僅就原確定判決之證據取捨加以爭執，而為相
    反之主張，並非新事實、新證據，經與卷內各項證據資料綜
    合判斷觀察，亦不足以動搖原有罪確定判決之認定，無從取
    代原確定判決依調查結果明白論斷之事實，對聲請人更為有
    利之判決，是與刑事訴訟法第420條第1項第6款之要件不合
    ，且無傳訊駱玫秀、楊惠雯等人之必要，認無再審理由，於
    109年9月4日以109年度聲再字第265號裁定駁回再審聲請。
    聲請人抗告後，由最高法院以109年度台抗字第1640號裁定
    補充說明：聲請人所提不起訴處分書，雖因未據原確定判決
    審酌而具「新規性」，然該案係告訴人林芯妤等人指訴駱玫
    秀、楊惠雯涉犯刑法第339條第1項詐欺取財罪嫌，經檢察官
    偵查後，認尚無證據足以證明駱玫秀、楊惠雯有收取該案告
    訴人等投資款項入己，或負責籌辦或提供資金承租場地舉辦
    「海葳九九」投資說明會，而不排除駱玫秀、楊惠雯與告訴
    人等於該投資案係處於相同之地位，自無成立刑法第339條
    第1項之詐欺取財罪，而對駱玫秀、楊惠雯為不起訴處分確
    定。是以該案與本案原確定判決認定之犯罪事實不具關聯性
    ，自無法影響原確定判決之認定，並認抗告人聲請調閱該
　　不起訴處分案件全卷，及傳訊相關證人駱玫秀、楊惠雯、葉
    易謙、徐乃麟，均欠缺調查之必要性，而以聲請人抗告無理
    由，裁定駁回抗告確定，有各該不起訴處分書及裁定附卷可
    稽。聲請人仍執同一原因聲請再審，其聲請再審之程序顯然
    違背規定。
四、綜上，本件再審聲請不合法，應予駁回。又本件係程序上不
    合法，且無可補正，依刑事訴訟法第429條之2及法院辦理刑
    事訴訟案件應行注意事項第177 條之4規定意旨，即無通知
    再審聲請人到場之必要，附此敘明。
五、爰依刑事訴訟法第433 條前段，裁定如主文。
中　　華　　民　　國　　111 　年　　 7　　月　　21　　日
                  刑事第六庭    審判長法　官    劉方慈
                                      法　官    許曉微
                                      法　官    朱嘉川
以上正本證明與原本無異。
如不服本裁定，應於收受送達後五日內向本院提出抗告狀。
                                      書記官    陳韻如
中　　華　　民　　國　　111 　年　　 7　　月　　21　　日